【裁判字號】    98,事聲,62
【裁判日期】    980916
【裁判案由】    消債聲明異議
【裁判全文】
臺灣高雄地方法院民事裁定              98年度事聲字第62號
異 議人 即
債  權  人  萬泰商業銀行股份有限公司
法定代理人  甲○○
相 對人 即
債  務  人  乙○○
上列異議人與相對人簡春杏間消費者債務清理事件，異議人對於
民國97年7 月31日本院97年度司執消債更字第300 號所為更生方
案認可之裁定提出異議，本裁定如下：
    主  文
異議駁回。
異議費用由異議人負擔。
    理  由
一、按消費者債務清理條例之制定，乃為使負債務之消費者得依
    本條例所定程序清理其債務，以調整其與債權人及其他利害
    關係人之權利義務關係，保障債權人之公平受償，謀求消費
    者經濟生活之更生，進而健全社會經濟之發展，消費者債務
    清理條例第1 條訂有明文，故除有第63條所定之情形外，法
    院得斟酌裁量認可更生方案。又債務人有薪資、執行業務所
    得或其他固定收入，法院認更生方案之條件公允者，得不經
    債權人會議可決，逕依債務人之聲請或依職權以裁定認可更
    生方案。消費者債務清理條例第64條第1 項定有明文。
二、本件異議意旨略以：相對人於民國95、96年申報之所得既分
    別僅有新臺幣（下同）35元及71元，然相對人96年之薪資袋
    卻有合計達75,300元之收入，佐以相對人前可支付每月高達
    21,104元之債務協商款等情以觀，顯見相對人之申報所得僅
    可供為參考，相對人必有其他收入來源以支應繳納債務協商
    款及家庭支出，此部分自有詳查之必要。且相對人係63年次
    ，現年僅35歲，95年聲請債務協商時僅32歲，即已負債超過
    百萬，其負債原因究係為何，是否有浪費、賭博或其他投機
    行為，致財產顯然減少或負擔過重債務之可能。因銀行放貸
    款項予借款人，必徵提、瞭解借款人當時之信用狀況方得放
    款，倘債務人皆於收入較好時向銀行貸款，收入較少時即向
    法院聲請更生以免除其大部分債務，此例一開，無異變相鼓
    勵社會一般人民皆藉此善意之立法而圖謀減免債務，進而造
    成高道德風險及金融市場混亂，是在相對人所提更生方案僅
    還款達33.12 ％之情形下，難認其有還款誠意，是相對人每
    月償還之金額應有酌增之必要，以增加清償成數，使債權人
    得公平受償，爰依法聲明異議等語。
三、經查：
（一）相對人經本院於97年10月27日，以97年度消債更字第1047
      號裁定准予進行更生程序；而依相對人於更生程序中所陳
      ，其現有固定之薪資收入每月約為16,800元之事實，業據
      相對人於更生程序進行中提出薪資證明書1 份附卷可證，
      經本院司法事務官予以調查之結果，應可信為真實。異議
      人雖以相對人前曾履行債務協商為由，主張相對人應有其
      他入款云云。然縱相對人前曾有其他入款可得履行債務協
      商之結論，非謂其日後收入狀況不致產生變化；況相對人
      於95年間與其債權金融機構成立協商後，其後即係因有不
      可歸責於己之事由致履行困難而毀諾，並經本院調查後認
      已符消費者債務清理條例所定聲請更生之要件，方准予更
      生，異議人在未提出相關之證據供本院調查參酌，或釋明
      其他可供本院調查之方向之情形下，空言爭執相對人應有
      其他收入或入款云云，自無足採。
（二）而本件相對人聲請更生最初所提出之初步更生方案為每月
      償還4,000 元，經司法事務官調查後，相對人提出確定為
      每月1 期，共96期、每期4,600 元之更生方案，已相當程
      度提高其還款額度，從而，本院司法事務官於斟酌相對人
      依現有之收入，既須與其配偶共同扶養2 名子女，參照內
      政部所公告相對人住所地即高雄市最低生活費用及財政部
      所公告98年度綜合所得稅全年免稅額之數額，量定相對人
      必要之生活費用及扶養費，在相對人每月可得利用之餘款
      ，已全數用於清償債務，且所提更生方案，清償總金額將
      達441, 600元，而清償債務之成數達33.12 ％之情形下，
      認其條件核屬公允、適當、可行；本院審酌後亦認在未有
      消費者債務清理條例第63條及第64條第2 項所規定不得為
      逕予認可之事由之情形下，衡諸上情，堪認相對人確已盡
      力清償，該更生方案條件，亦屬公平允當。
（三）至相對人積欠高額債務之原因，是否有浪費、賭博或投機
      行為等，既非消費者債務清理條例第63條及64條第2 項所
      定不得依職權逕為認可更生方案之要件，又償還成數亦非
      判斷更生方案是否公允之唯一標準，且相對人既願將所提
      更生方案之清償期延長為8 年即96期，足認相對人確有履
      行更生方案之誠意。另依該更生方案，相對人之清償金額
      亦確高於聲請前2 年間可處分所得扣除自己及依法應受其
      扶養者所必要生活費用之數額。本院在為平衡保障債權人
      之公平受償，並謀求相對人經濟生活之更生重建等消費者
      債務清理條例之立法要求下，依職權認可相對人所提前述
      更生方案，尚無不當。在異議人未能具體指出相對人有何
      消費者債務清理條例第63條及第64條第2 項所定情事之情
      形下，其所為異議自無理由。
四、綜上，本院司法事務官於調查斟酌後，認相對人所提每月1
    期，共96期、每期清償4,600 元，清償總金額達441,600 元
    之更生方案，客觀上條件核屬公允、適當、可行，此外，又
    查無同條例第63條或第64條第2 項所定不應認可之消極事由
    存在，乃逕依同條例第64條第1 項裁定予以認可相對人所提
    更生方案，經核並無不合。從而，異議人聲明異議，非有理
    由，應予駁回。
五、依消費者債務清理條例第15條、民事訴訟法第240 條之4第3
    項後段、第78條，裁定如主文。
中    華    民    國    98    年    9     月    16    日
              民事第六庭    法      官  李怡諄
上為正本係照原本作成。
如不服本裁定，應於裁定送達後10日內，以書狀向本院提出抗告
，並繳納抗告費新臺幣1千元。
中    華    民    國    98    年    9     月    16    日
                            書  記  官  陳建琪


司法院資訊處製作；財團法人民間司法改革基金會備份。
